臺灣基隆地方法院刑事判決　　　　　　　 96年度易字第520號
公　訴　人　臺灣基隆地方法院檢察署檢察官
被　　　告　乙○○
上列被告因毒品危害防制條例案件，經檢察官提起公訴（96年度
毒偵字第1685、1766號），本院判決如下：
    主    文
乙○○施用第二級毒品，處有期徒刑肆月，如易科罰金以新臺幣
壹仟元折算壹日。又施用第二級毒品，處有期徒刑月，如易科
罰金以新臺幣壹仟元折算壹日，扣案之第二級毒品甲基安非他命
（毛重零點公克）併同內含第二級毒品甲基安非他命無法析之
包裝袋壹只，均沒收銷燬之，吸食器壹組沒收。應執行有期徒刑
陸月，如易科罰金以新臺幣壹仟元折算壹日，扣案之第二級毒品
甲基安非他命（毛重零點公克）併同內含第二級毒品甲基安非
他命無法析離之包裝袋壹只，均沒收銷燬之，吸食器壹組沒收。
    事    實
一、乙○○有下列前案紀錄，不構成累犯：
  (一)前因違反麻醉藥品管理條例、詐欺等案件，經臺灣臺中地方
    法院於80年8 月26日，以80年度易字第3473號判決，就違反
    麻醉藥品管理條例部分判處有期徒刑4 月、就詐欺部分判處
    拘役30日確定。又因詐欺取財、詐欺得利等案件，經本院於
    81年4 月29日，以81年度易字第979 號判決就詐欺取財判處
    罰金銀元1000元，就詐欺得利部分判處罰金銀元1500元，應
    執行罰金銀元2000元，如易服勞役，以銀元300 元折算1 日
    確定。再因麻醉藥品管理條例案件，經臺灣臺北地方法院於
    82年1 月27日，以81年度易字第8052號判決判處有期徒刑7
    月確定；又因傷害直系血親尊親屬案件，經本院於83年12月
    9 日，以83年度易字第951 號判決判處拘役14日確定；再因
    傷害案件，經本院於84年4 月17日，以84年度易字第83號判
    決判處拘役15日確定；又因恐嚇取財案件，經臺灣士林地方
    法院於84年3 月17日，以84年度訴字第166 號判決判處有期
    徒刑8 月，嗣上訴，經臺灣高等法院於84年6 月27日，以84
    年度上訴字第2970號判決駁回上訴，於84年8 月6 日確定；
    復因麻醉藥品管理條例案件，經本院於84年度易字第348 號
    判決判處有期徒刑7 月確定；後經臺灣基隆地方法院檢察署
    檢察官聲請就恐嚇取財及麻醉藥品管理條例案件定應執行刑
    ，經本院以84年度聲字第489 號裁定應執行有期徒刑1 年2
    月，於85年3 月13日執行完畢。嗣因毀損案件，經本院於84
    年7 月6 日，以84年度易字第351 號判決判處拘役50日確定
    。
  (二)又因搶奪案件，經臺灣士林地方法院於87年11月9 日，以87
    年度訴字第705 號判決判處有期徒刑9 月確定。
  (三)再因竊盜案件，經本院於88年2 月26日，以88年度易字第90
    號判決判處有期徒刑5 月確定。
  (四)復因傷害直系血親尊親屬案件，經本院於88年4 月14日，以
    88年度易字第91號判決判處有期徒刑7 月確定。嗣臺灣基隆
    地方法院檢察署檢察官與上開(三)所示之案件聲請定應執行之
    刑，經本院以88年度聲字第490 號裁定應執行有期徒刑11月
    確定。
  (五)又因搶奪、詐欺等案件，經本院於88年7 月30日，以88年度
    訴字第136 號判決，就搶奪部分判處有期徒刑1 年、就詐欺
    部分判處4 月，應執行有期徒刑1 年2 月確定。嗣臺灣基隆
    地方法院檢察署檢察官與上開(三)、(四)所示之案件聲請更定應
    執行之刑，經本院於88年10月26日，以88年度聲字第675 號
    裁定應執行有期徒刑2 年2 月確定，接續上開(二)所示之案件
    刑期後執行，於90年1 月20日縮短刑期假釋出監，假釋期間
    並交付保護管束，刑期至90年10月23日期滿，於90年8 月12
    日縮短刑期期滿，假釋未經撤銷，未執行之刑以已執行論，
    視為執行完畢，不構成累犯。
  (六)再因搶奪案件，經本院於93年9 月22日，以93年度訴字第50
    1 號判決判處有期徒刑1 年，於93年10月18日確定。
  (七)復因施用第二級毒品，違反毒品危害防制條例案件，經本院
    於93年9 月29日，以93年度易字第250 號判決判處有期徒刑
    6 月，於93年11月12日確定。
  (八)又因竊盜、侵占遺失物等案件，經本院於93年10月29日，以
    93年度易字第310 號判決，就竊盜部分判處有期徒刑7 月，
    就侵占遺失物部分判處罰金銀元2000元，如易服勞役，以銀
    元300 元折算1 日確定。
  (九)後因妨害公務案件，經本院於93年10月8 日，以93年度易字
    第266 號判決判處有期徒刑1 年，於93年11月12日確定。嗣
    臺灣基隆地方法院檢察署檢察官與上開(六)、(七)所示之案件及
    (八)所示之竊盜案件聲請定應執行之刑，經本院於93年12月23
    日，以93年度聲字第760 號裁定應執行有期徒刑3 年確定。
    於93年11月17日入監執行，於95年10月14日因縮短刑期假釋
    出監，復接續執行上開(八)所示之侵占遺失物案件易服勞役6
    日，至95年10月19日，復於95年10月20日接續執行後述(十)所
    示案件之拘役50日，至95年12月8 日執行完畢。假釋期間並
    交付保護管束，縮短刑期刑期期滿之日為96年9 月24日。假
    釋期間交付保護管束期間，更犯本案，並不構成累犯。
  (十)另因詐欺案件，經臺灣臺北地方法院於94年1 月28日，以94
    年度簡字第178 號判決判處拘役50日，於94年3 月7 日確定
    。
二、乙○○前因施用第二級毒品案件，經本院於90年11月30日，
    以90年度毒聲字第1609號裁定送觀察、勒戒後，認有繼續施
    用毒品之傾向，再經本院於90年12月8 日，以90年度毒聲字
    第1650號裁定送強制戒治，於90年12月26日入基隆戒治所執
    行，嗣其強制戒治處分經評定，認無繼續戒治之必要，復經
    本院於91年4 月26日以91年度毒聲字第395 號裁定停止戒治
    ，於91年5 月9 日停止戒治出所，所餘戒治期間付保護管束
    ，至91年12月17日期滿執行完畢，而由臺灣基隆地方法院檢
    察署檢察官於91年12月23日，以91年度戒毒偵字第87號為不
    起訴處分確定。再因施用第二級毒品案件，經本院於93年9
    月29日以上述一、(七)所示之93年度易字第250 號判決判處有
    期徒刑6 月確定。詎其猶不知戒除施用毒品惡習，於上列一
    、(九)所示假釋交付保護管束期間，復分別基於施用第二級毒
    品甲基安非他命之犯意，先後為下列施用第二級毒品甲基安
    非他命之行為：(一)於96年6 月24日上午，在基隆市○○路6
    號之欣海飯店第508 號房間內，將第二級毒品甲基安非他命
    放入玻璃球吸食器（未扣案）內，再以打火機燒烤產生煙霧
    吸食之方式，施用第二級毒品甲基安非他命1 次，嗣於同日
    上午9 時30分許，因另涉嫌竊盜罪嫌，經警查詢為毒品列管
    人口，得其同意採集其尿液送驗結果，確呈甲基安非他命陽
    性反應；(二)於96年7 月9 日晚上9 時50分許為警查獲前之某
    時許，於基隆市○○路6 號之欣海飯店第50 8號房間內，以
    上述施用之毒品方式，施用第二級毒品甲基安非他命1 次，
    嗣於同日晚上9 時50分許，於基隆市○○街19號前處，因另
    涉嫌竊盜罪嫌，經被告主動帶同警方至上開居所，並自行交
    出其所有之第二級毒品甲基安非他命1 小包（毛重0.3 公克
    ）及供施用上開毒品所用之吸食器1 組，而自首施用毒品犯
    行並接受裁判，警方經其同意採集其尿液送驗結果，呈安非
    他命、甲基安非他命陽性反應，而悉上情。
三、上開二、(一)、(二)之施用第二級甲基安非他命案件，先後經基
    隆市警察局第一分局、第二分局移送臺灣基隆地方法院檢察
    署檢察官偵查起訴。
    理　　由
一、上開被告先後於不同時間施用第二級毒品甲基安非他命之犯
    罪事實，迭經被告於檢察官偵訊、本院審理時自白不諱，然
    被告雖於上開二、(一)所示之時間為警查獲後之警詢時辯稱伊
    於95年12月10日假釋出監後，即未再繼續施用第一級毒品海
    洛因或第二級毒品安非他命云云。惟被告分別於96年6 月24
    日、96年7 月10日為警所採集之尿液，經送檢驗結果，分別
    確呈施用第二級毒品甲基安非他命代謝後之安非他命類陽性
    反應（上開二、(一)採集送驗之尿液中甲基安非他命成分高達
    3893ng/ml 、上開二、(二)採集送驗之尿液中安非他命成分高
    達1435ng/ml 、甲基安非他命成分高達13570ng/ml）乙節，
    此有基隆市警察局第二分局96年6 月24日偵辦毒品案件尿液
    檢體對照表、基隆市警察局第一分局96年7 月10日偵辦毒品
    案件尿液檢體對照表、臺灣尖端先進生技醫藥股份有限公司
    分別於96年6 月29日、96年7 月20日之濫用藥物檢驗報告各
    1 份附卷可稽。復有被告所有之第二級毒品甲基安非他命1
    小包及供施用毒品所用之吸食器1 組，扣案足資佐證，前開
    扣案之顆粒1 小包，經基隆市警察局第一分局南榮派出所員
    警依臺灣尖端先進生技醫藥股份有限公司製造之煙毒品檢驗
    包試劑初步檢驗，結果呈安非他命反應，此有基隆市警察局
    第一分局南榮派出所查獲毒品初步鑑驗報告單1 份在卷可佐
    ，足認被告上開所辯並未在二、(二)所示之時間、地點施用毒
    品云云，顯與事實不符，其於上開二、(一)、(二)之時間、地點
    ，分別基於施用第二級毒品甲基安非他命之犯意，先後施用
    第二級毒品甲基安非他命各1 次之事實，應堪認定。又被告
    有如事實欄一、二記載之前案紀錄及關於施用毒品觀察、勒
    戒、強制戒治事實等情，亦有臺灣高等法院被告前案紀錄表
    、刑案資料查註紀錄表及全國施用毒品案件紀錄表各1 份存
    卷可參。綜上所陳，被告於前次強制戒治於91年12月17日執
    行完畢釋放後，5 年再犯本案先後各施用第二級毒品甲基安
    非命1 次之行為，罪證明確，犯行洵堪認定，應依法論科。
二、論罪科刑：
  (一)按甲基安非他命係毒品危害防制條例第2 條第2 項第2 款所
    定之第二級毒品，被告於強制戒治執行完畢釋放後5 年內2
    次分別予以施用，核其所為，均係犯毒品危害防制條例第10
    條第2 項之施用第二級毒品罪。其持有第二級毒品甲基安非
    他命係供施用，其分別持有第二級毒品之低度行為為2 次施
    用第二級毒品之高度行為所吸收，不另論罪。
  (二)次按，刑法於94年2 月2 日修正公布，自95年7 月1 日起施
    行，修正後之刑法刪除連續犯之規定，將本應各自獨立評價
    之數罪，回歸應賦予複數法律效果之原貌，故刑法修正施行
    後多次施用毒品之犯行，應採一罪一罰，始符立法本旨（最
    高法院96年度第9 次刑事庭會議決議可資參照）。被告係於
    刑法修正施行後為上開2 次施用第二級毒品之犯行，參酌首
    揭所述，其犯意各別，罪名互異，自應予以分論併罰。
  (三)又被告係於上開二、(二)時間、地點為警查獲過程中，被告自
    行帶同員警回至其上開居所（基隆市○○路6 號之欣海飯店
    第508 號房間內），並將所持有之第二級毒品甲基安非他命
    1 小包及吸食器1 組交予警察，並主動供出其施用第二級毒
    品安非他命情事，且同意採集尿液送驗，接受裁判，有其警
    詢筆錄在卷可稽（見96年度偵字第3778號偵查卷第12頁至第
    15頁），參以員警於查扣第二級毒品甲基安非他命前並未目
    擊被告施用毒品，亦無其他事證懷疑被告有施用毒品之情形
    ，足認被告係在偵查機關，尚未發覺其施用第二級毒品甲基
    安非他命之犯罪前自首而接受裁判，故被告已符自首要件，
    就其2 次施用第二級毒品之犯行，爰依刑法第62條前段規定
    減輕其刑。
  (四)爰審酌被告有如事實欄一、所示前案紀錄及執行之情形，素
    行不良，經觀察、勒戒，並經法院判處刑責後，竟未戒除毒
    癮之惡習，而再三施用毒品，顯認缺乏戒斷決心，然其所為
    僅屬戕害自身之行為，未侵犯其他法益，且其於本院審理中
    坦認犯行，並斟酌其持有之數量及犯後態度尚屬良好及其他
    一切情狀，分別量處如主文所示之刑，併諭知易科罰金之折
    算標準，併定應執行之刑及易科罰金折算標準，以示懲儆。
四、沒收部分：
  (一)扣案之第二級毒品甲基安非他命（毛重0.3 公克）併同內含
    第二級毒品甲基安非他命無法析離之包裝袋1 只，上開毒品
    之包裝袋與包裝袋內之毒品，應整體視為查獲之第二級毒品
    ，依毒品危害防制條例第18條第1 項前段之規定，宣告沒收
    銷燬之（蓋無論以何種方式包裝袋與其內裝之毒品，包裝袋
    內均會有極微量毒品殘留，故上述包裝袋應分別整體視為查
    獲之第一級毒品、第二級毒品，一併依前揭規定宣告沒收銷
    燬之，參見最高法院95年度臺上字第3739號、第7354號判決
    ）。
  (二)又扣案吸食器1 組，經核非專供施用毒品之器具，惟係被告
    所有且係供其施用第二級毒品甲基安非他命所用之物，業據
    被告供明在卷，爰依刑法第38條第1 項第2 款規定，宣告沒
    收。
四、應退由檢察官另為適法處理部分：
  (一)臺灣基隆地方法院檢察署檢察官移送併辦意旨（96年度毒偵
    字第2194號）略以：被告乙○○於96年8 月11日上午10時22
    分為警採尿前回溯96小時內之某時許（扣除為警通知到場之
    同日10時20分許以後之經過時間），在不詳處所，施用第二
    級毒品安非他命1 次，經警於同日上午10時20分通知其採尿
    送驗結果，其尿液中係呈安非他命類之陽性反應，有毒品危
    害防制條例第10條第2 項之罪嫌，因認為與起訴之部分屬有
    包括一罪之集合犯關係，屬於同一事實，為起訴效力所及，
    因而併由本院審理等語。
  (二)按集合犯係指立法者所制定之犯罪構成要件中，本即預定有
    數個同種類行為而反覆實行之犯罪而言。故是否集合犯之判
    斷，客觀上，自應斟酌法律規範之本來意涵、實現該犯罪目
    的之必要手段、社會生活經驗中該犯罪必然反覆實行之常態
    及社會通念等；主觀上，則視其反覆實施之行為是否出於行
    為人之一個犯意，並秉持刑罰公平原則，加以判斷之。稽以
    行為人施用毒品之原因，不一而足，其多次施用毒品之行為
    ，未必皆出於行為人之一個犯意決定；且觀諸毒品危害防制
    條例第10條第1 項、第2 項施用毒品罪之構成要件文義衡之
    ，實無從認定立法者本即預定該犯罪之本質，必有數個同種
    類行為而反覆實行之集合犯行，故上開施用毒品罪，應非集
    合犯之罪。又行為人各次施用毒品之行為，均係為滿足各該
    次之毒癮，於滿足毒癮後，該次行為即已完成；是各次均為
    各自獨立之行為，各具獨立性，其前後次施用毒品行為間，
    自無密切不可分之關係，各自獨立構成同一施用毒品罪責，
    顯然不合接續犯之構成要件。此參諸刑法第56條修正理由之
    說明，謂「對繼續犯同一罪名之罪者，均適用連續犯之規定
    論處，不無鼓勵犯罪之嫌，亦使國家刑罰權之行使發生不合
    理之現象。」「基於連續犯原為數罪之本質及刑罰公平原則
    之考量，爰刪除連續犯之規定」等語即明，因此，就刑法修
    正後多次施用毒品之犯行，除符合接續犯之要件外，即應一
    罪一罰，始符合立法本旨（最高法院96年度臺上字第4432號
    判決意旨、最高法院96年度第9 次刑事庭會議決議參照）。
  (三)查檢察官函請併案審理被告施用第二級毒品甲基安非他命之
    時間係於96年8 月11日上午10時22分為警採尿前回溯96小時
    內之某時許（扣除為警通知到場之同日10時20分許以後之經
    過時間），而本案被告施用毒品之時間分別係96年6 月24日
    、96年7 月9 日，相距最近亦有1 月餘，而非密切接近，揆
    諸前揭最高法院判決及決議意旨，無從認被告係出於同一施
    用毒品之接續犯意，接續施用第二級毒品，是併案意旨所指
    被告施用第二級毒品犯行與被告被訴施用第二級毒品犯行間
    ，即顯屬可分之獨立數行為，應一罪一罰，從而上開併案意
    旨所指被告犯行並非本件起訴效力所及，本院自難併予審究
    ，自應退由檢察官另為適法之處理，併此敘明。
據上論斷，應依刑事訴訟法第284 條之1 、第299 條第1 項前段
，毒品危害防制條例第10條第2 項、第18條第1 項前段，刑法第
11條、第62條前段、第51條第5 款、第41條第1 項前段、第2 項
、第38條第1 項第2 款，判決如主文。
本案經檢察官甲○○到庭執行職務。
中　　華　　民　　國　　96　　年　　10　　月　　22　　日
                  刑事第三庭法  官  黃永定
以上正本證明與原本無異。
對於本件判決如有不服，應於收受送達後10日內，向本院【臺灣
基隆地方法院】提出上訴書狀，上訴於臺灣高等法院，並按他造
當事人之人數附具繕本。上訴書狀應敘述具體理由，上訴書狀未
敘述上訴理由者，應於上訴期間屆滿後20日內補提理由書於本院
【臺灣基隆地方法院】。
中　　華　　民　　國　　96　　年　　10　　月　　22　　日
                            書記官  劉珍珍
附錄本案論罪科刑法條：毒品危害防制條例第10條第2 項
毒品危害防制條例第10條
I施用第一級毒品者，處 6 月以上 5 年以下有期徒刑。
II施用第二級毒品者，處 3 年以下有期徒刑。
